臺灣高雄地方法院交通事件裁定　　　　　　　　　　九十一年度交聲字第三二九號
　　原處分機關　高雄巿交通事件裁決所
　　異　議　人　甲○○○
　　即受處分人
右列異議人因違反道路交通管理處罰條例案件，對於高雄市交通事件裁決所於九十一
年四月二十六日所為之處分（原處分案號：高市交裁字第裁三二－Ｂ0000000
0號），聲明異議，本院裁定如左：
    主  文
原處分關於異議人於駕駛執照吊扣期間駕車部分撤銷。
甲○○○汽車駕駛人，駕駛執照吊扣期間駕車，處罰鍰新臺幣九千元，並吊銷其駕駛
執照。
其餘異議駁回。
    理  由
壹、原處分機關以：異議人即受處分人（下稱異議人）甲○○○於民國九十一年四月
    十七日十七時四十分許，騎乘車牌號碼ＹＺＬ－八八三號輕型機車，行經高雄市
    ○○路與九如路時，因未戴安全帽及駕駛執照吊扣期間駕車，為高雄市政府警察
    局交通大隊第一分隊警員查獲，並以異議人違反道路交通管理處罰條例第二十一
    條第一項第七款及第三十一條第六項之規定當場製單舉發，嗣將舉發通知單送達
    於異議人後，異議人於應到案日期前自行到案，原處分機關乃依道路交通管理處
    罰條例第二十一條第一項第七款、第三十一條第六項及違反道路交通管理事件統
    一裁罰標準表之規定裁處異議人新臺幣（下同）一萬二千五百元（上開二項違規
    事實分別裁處罰鍰一萬二千元及五百元）。
貳、本件異議意旨以：伊所領有之小型車普通駕駛執照雖遭吊扣，惟依道路交通安全
    規則第六十一條第四款：「已領有小型車駕駛執照者，得駕駛輕型機器踏車。」
    之規定，伊仍可騎乘輕型機車。原處分機關不察，遽予裁罰，尚有未洽，爰依法
    聲明異議。
、撤銷部分：
一、按交通法庭認為聲明異議有理由或聲明異議雖無理由而原處分不當或違法者，應
    以裁定將原處分經聲明異議部分撤銷，並自為裁定。道路交通案件處理辦法第二
    十條前段定有明文。
二、再按汽車駕駛人在駕駛執照吊扣期間駕車者，處六千元以上一萬二千元以下罰鍰
    ，並吊銷其駕駛執照，道路交通管理處罰條例第二十一條第一項第七款、第四項
    定有明文。又道路交通管理處罰條例第二十一條第一項對汽車駕駛人共列有十一
    款之處罰事由，法文中雖明定有該十一款之處罰事由需處六千元以上一萬二千元
    以下之罰鍰，惟該十一款之處罰事由，各款之構成要件均不同，且情節輕重不一
    ，故在「違反道路交通管理事件統一裁罰標準及處理細則」第四十四條第一項之
    法文中乃針對此十一款不同之違規事由，分別其情節之輕重，而再規範各條款違
    規行為之統一裁罰標準，而就行為人如係在駕駛執照吊扣期間駕車，且在應到案
    日期前聽候裁決者，則需處以九千元之罰鍰，如逾應到案日期，則分別依逾到案
    日期之多寡，分別處以一萬元至一萬二千元不等之罰鍰，易言之，如行為人在駕
    駛執照吊扣期間駕車，且在應到案日期前到案聽候裁決者，處罰機關對乃需對行
    為人依前開「違反道路交通管理事件統一裁罰標準及處理細則」第四十四條第一
    項規定，處以九千元之罰鍰並吊銷其駕駛執照。
三、經查：
  (一)異議人於九十一年一月十一日起至九十二年一月十日止遭吊扣駕照在案，業據異
    議人坦承不諱，復有公路監理電子閘門證號查詢汽車駕駛人資料一份附卷可稽。
    而異議人於駕駛執照吊扣期間之九十一年四月十六日十七時四十分許，騎乘車牌
    號碼ＹＺＬ－八八三號輕型機車，行經高雄市○○路與九如路口時，因於駕駛執
    照吊扣期間駕車之違規行為，遭高雄市政府警察局交通大隊第一分隊警員查獲並
    當場製單舉發乙節，亦據異議人自承在卷，並有高雄市政府警察局九十一年四月
    十六日高市警刑字第Ｂ00000000號舉發違反道路交通理事件通知單一份
    卷可憑。足見，異議人確實於駕駛執照遭吊扣期間，駕駛車輛應堪認定。
  (二)按駕駛執照吊扣期間駕車者，處六千元以上一萬二千元以下罰鍰，已如前述，而
    已領有小型車駕駛執照者，得駕駛輕型機器腳踏車，道路交通安全規則第六十一
    條第四款固有明定，然道路交通管理處罰條例第六十八條規定：「汽車駕駛人，
    因違反本條例及道路交通安全規則之規定，受吊扣或吊銷駕駛執照處分時，吊扣
    或吊銷其持有各級車類之駕駛執照」，其所指「吊扣銷各級車類之駕駛執照」，
    除係指道路交通安全規則第五十三條分類所指之駕駛執照外，亦包括第六十一條
    准予駕駛較低級車類之駕駛資格，故受吊扣小型車駕駛執照處分，再持駕駛輕型
    機車者，應當受上揭條例第二十一條第一項第七款規定之處分，此有交通部八十
    九年二月二十九日函復公路局之函文影本一件可稽，是小型車駕駛執照經吊扣者
    ，已不得持汽車駕駛執照騎乘輕型機車，應無疑義。本件異議人之小型車駕駛執
    照既經吊扣，乃不爭之事實，則其持小型車駕駛執照騎乘機車，經警員發覺，並
    以異議人違反道路交通管理處罰條例第二十一條第一項第七款規定予以開單舉發
    ，並無違誤，是異議人上開辯解要屬飾卸之詞，不足採信，其異議應無理由。
  (三)綜上所述，異議人確有於駕駛執照吊銷期間駕車之違規行為，原處分機關依道路
    交通管理處罰條例第二十一條第一項第七款、第四項裁處一萬二千元罰鍰及吊銷
    其駕駛執照固非無見。惟異議人於九十一年四月十六日違規，經警員通知其於九
    十一年五月一日到案聽候裁處，異議人已於九十一年四月二十六日即至原處分機
    關高雄市交通裁決所聽候裁處之事實，有高雄市交通裁決所九十一年五月二十日
    高市建裁字第六四八三號移送書附卷足據，顯見被告已於應到案日期前到案聽候
    裁決，揆之前述說明，原處分機關應依「違反道路交通管理事件統一裁罰標準及
    處理細則」第四十四條第一項規定，處以異議人九千元之罰鍰並吊銷其駕駛執照
    ，然原處分機關竟裁處異議人一萬二千元罰鍰並吊銷駕駛執照，即難認為允洽。
    本件異議人之異議雖無理由，惟原處分既有不當，自應由本院將原處分撤銷，並
    參酌異議人違反道路交通管理處罰條例第二十一條第一項第七款及道路交通管理
    事件統一裁罰標準表規定等情節，裁處異議人罰鍰九千元，並依同條例第二十一
  條第四項規定吊銷其駕駛執照，以資適法。
肆、駁回部分：
一、 按交通法庭認為聲明異議無理由者，應以裁定駁回之，道路交通案件處理辦法
     第十九條定有明文。
二、按機器腳踏車駕駛人或附載座之人未依規定戴安全帽者，處駕駛人五百元罰鍰，
    道路交通管理處罰條例第三十一條第六項定有明文。
三、經查，本件異議人於九十一年四月十六日十七時四十分許，騎乘車牌號碼ＹＺＬ
    －八八三號輕型機車，行經高雄市○○路與九如路口時，因未戴安全帽，遭警攔
    查製單舉發等情，為異議人所不否認，並有上開舉發單一紙在卷可證，是異議人
    於上開時、地騎乘機車，未依規定戴安全帽之事實，堪以認定。原處分機關援引
    道路交通管理處罰條例第三十一條第六項規定，而予以裁罰，依法並無不當，本
    件此部分異議為無理由，自應予以駁回。
據上論斷，應依道路交通案件處理辦法第十九條、第二十條前段，裁定如主文。
中      華      民      國      九十一    年      五    月    二十七    日
                            臺灣高雄地方法院交通法庭
                                法  官  何  秀  燕
右正本證明與原本無異。
如不服本裁定，應於裁定送達後五日內，向本院提出抗告狀。
                                書記官  邱  靜  銘
中      華      民      國      九十一    年      五    月    二十七    日
